【裁判字號】    89,訴,1411
【裁判日期】    900321
【裁判案由】    綜合所得稅
【裁判全文】
臺北高等行政法院判決                            八十九年度訴字第一四一一號
                              .
    原      告  甲○○
    被      告  財政部臺北市國稅局
    代  表  人  乙○○（局長）
    訴訟代理人  丙○○
右當事人間因八十六年度綜合所得稅事件，原告不服行政院中華民國八十九年七月十
九日台八十九訴字第二一七三三號再訴願決定，提起行政訴訟。本院判決如左：
    主  文
原告之訴駁回。
訴訟費用由原告負擔。
    事  實
一、事實概要：
    原告八十六年度綜合所得稅結算申報，列報因重購自用住宅用地經台北市稅捐稽
    徵處核退土地增值稅加計之利息所得新台幣（下同）一九九、四九九元，為儲蓄
    投資特別扣除額。被告機關初查，未准原告將上開利息所得列為儲蓄投資特別扣
    除額。原告申經復查結果，未准變更，乃提起訴願、再訴願，遞遭駁回，遂向本
    院提起行政訴訟。
二、兩造聲明：
    (一)原告聲明求為判決：
      再訴願決定、訴願決定及原處分均撤銷。
    (二)被告聲明求為判決：
      駁回原告之訴，訴訟費用由原告負擔。
三、兩造之爭點：
    原告因退稅加計之利息所得，得否列為儲蓄投資特別扣除額。
    (一)原告主張之理由：
      原告因重購自用住宅用地，被告機關誤予課徵土地增值稅，經原告申退，被告
      機關始核退土地增值稅，及加計之利息新台幣（下同）一九九、四九九元，惟
      被告機關竟就所付利息予以扣繳稅款暨開具扣繳憑單，原告據予申報八十六年
      度綜合所得稅並列為儲蓄投資特別扣除額，被告以系爭利息非屬儲蓄投資特別
      扣除項目否准扣除，核定所得淨額為二、三五九、五八三元，查系爭利息係被
      告機關誤課徵土地增值稅而支付，尚不足彌補原告當初借款支付土地增值稅之
      利息，致令原告雙重負擔，請撤銷原處分及一再訴願決定云云。
    (二)被告主張之理由：
    １、「個人之綜合所得總額，以其全年左列各類所得合併計算之。：：第四類：
        利息所得：凡公債、公司債、金融債券、各種短期票券、存款及其他貸出款
        項利息之所得：：」、「按前三條規定計得之個人綜合所得總額，減除左列
        免稅額及扣除額後之餘額，為個人綜合所得淨額：一、：：二、扣除額：（
        一）：：（三）特別扣除額：１：：３儲蓄投資特別扣除：納稅義務人及與
        其合併報繳之配偶暨受其扶養親屬於金融機構之存款、公債、公司債、金融
        債券之利息，儲蓄性質信託資金之收益及公司公開發行並上市之記名股票之
        股利，合計全年不超過二十七萬元者，得全數扣除，超過二十七萬元者，以
        扣除二十七萬元為限。但依郵政儲金法規定免稅之存簿儲金利息及本法規定
        分離課稅之短期票券利息不包括在內。：：」分別為行為時所得稅法第十四
        條第一項第四類及第十七條第一項第二款第三目第三小目所明定。又「查退
        還溢繳稅款所加計之利息與存款利息無異，係屬所得，應按所得稅法第八十
        八條規定扣繳稅款及依同法第九十二條開具扣繳憑單核計綜合所得。」復為
        財政部五十四年台財稅發第一○一五六號令釋有案。
    ２、本件原告因重購自用住宅用地向市稅處申退土地增值稅，經該處核退溢繳部
        分及加計利息一九九、四九九元，該處乃依首揭財政部令釋規定，就系爭利
        息予以扣繳稅款暨開具扣繳憑單，原告據予申報八十六年度綜合所得稅並列
        為儲蓄投資特別扣除額，被告以系爭利息非屬儲蓄投資特別扣除項目而否准
        扣除，核定所得淨額為二、三五九、五八三元。
    ３、原告不服，以系爭利息並非所得等語，申經被告復查決定以，原告於八十六
        年九月十七日向市稅處信義分處申請加退溢繳土地增值稅款之期間利息，嗣
        經該分處於八十六年九月三十日北市稽信義（乙）字第二四七三二號函核准
        加退利息一九九、四九九元，並依規定扣繳稅款暨開具扣繳憑單，系爭所得
        亦經原告領訖，為其所不爭，被告據以併計原告當年度綜合所得總額課稅，
        尚無不合。至原告雖稱因溢繳土地增值稅二百餘萬，致向銀行貸款增加利息
        負擔，市稅處核退之利息尚不足支應，應非利息收入等語爭執，惟查原告取
        得市稅處核退之利息屬實，又系爭利息非屬儲蓄投資特別扣除項目之所得，
        被告否准扣除自無不合，原告之主張於法無據，請駁回原告之訴等語。
    理  由
一、按凡公債、公司債、金融債券、各種短期票券、存款及其他貸出款項利息之所得
    ，應併計個人綜合所得總額，課徵個人綜合所得稅。納稅義務人及與其合併報繳
    之配偶暨受其扶養親屬於金融機構之存款、公債、公司債、金融債券之利息、儲
    蓄性質信託資金之收益及公司公開發行並上市之記名股票之股利，合計全年不超
    過二十七萬元者，得全數扣除，超過二十七萬元者，以扣除二十七萬元為限。但
    依郵政儲金法規定免稅之存簿儲金利息及本法規定分離課稅之短期票券利息不包
    括在內，為行為時所得稅法第十三條、第十四條第一項第四類及第十七條第一項
    第二款第三目第三小目所明定。本件原告於八十六年九月十七日向台北市稅捐稽
    徵處信義分處申請就售舊地購新地退還溢繳土地增值稅款加計利息，經該分處核
    准加退利息一九九、四九九元，並依前揭財政部五四台財稅發字第一○一五六號
    函釋，扣繳稅款並開具扣繳憑單，系爭所得亦經原告領訖，為原告所不爭，則依
    上開法條之規定及財政部之函釋，台北市稅捐稽徵處信義分處加退之利息一九九
    、四九九元，自屬利息所得，且該利息非屬儲蓄投資特別扣除項目之所得，依上
    開法條之規定，亦不得列入儲蓄投資特別扣除項目，原核定據以併計原告當年度
    綜合所得總額課稅，尚無不合。
二、至原告訴稱，伊因溢繳土地增值稅二百餘萬元，所獲得之利息，尚不足支付因繳
    納稅款而貸款之利息負擔，不能列為利息收入云云一節，按原告有無因溢繳土地
    增值稅二百餘萬，致增加利息負擔，乃原告得否向有過失之機關請求損害賠償之
    問題，與其所獲得之利息收入，應否繳納個人綜合所得稅無涉，原告以台北市稅
    捐稽徵處信義分處加計之利息，尚不足其支付貸款利息為由，主張上開利息不得
    計人利息所得云云，顯屬誤解法律，原處分否准將系爭利息列為儲蓄投資特別扣
    除額，於法並無不合，一再訴願決定遞維持，亦稱妥適，原告訴請撤銷，為無理
    由，應予駁回。
據上論結，本件原告之訴為無理由，爰依行政訴訟法第九十八條第三項前段，判決如
主文。
中      華      民      國     九十     年      三      月    二十一    日
                         臺 北 高 等 行 政 法 院  第 一 庭
                                           審 判 長 法  官  鄭忠仁
                                                    法  官  楊莉莉
                                                    法  官  林金本
右為正本係照原本作成。
如不服本判決，應於送達後二十日內，向本院提出上訴狀並表明上訴理由，如於本判
決宣示後送達前提起上訴者，應於判決送達後二十日內補提上訴理由書（須按他造人
數附繕本）。
中      華      民      國     九十     年      三      月    二十二    日
                                                    書記官  簡信滇


司法院資訊處製作；財團法人民間司法改革基金會備份。
